【裁判字號】    89,易,442
【裁判日期】    890524
【裁判案由】    詐欺
【裁判全文】
臺灣板橋地方法院刑事判決                          八十九年度易字第四四二號
    公  訴  人  臺灣板橋地方法院檢察署檢察官
    被      告  甲○○
右列被告因詐欺案件，經檢察官提起公訴（八十八年度偵字第六一五九號），本院判
決如左：
    主  文
甲○○共同意圖為自己不法之所有，以詐術使人將本人之物交付，處有期徒刑肆月。
緩刑貳年。
    事  實
一、甲○○前未曾受有期徒刑以上刑之宣告，明知其本人及友人丙○○（另案由檢察
    官偵辦中）均屬經濟狀況已然不佳，無充足資產足以償付所簽發支票之債務能力
    ，詎其二人竟基於意圖為自己不法所有之犯意聯絡，於民國八十七年九月五日，
    由丙○○夥同甲○○之夫張國源（不知情）共同至台北縣新莊市省立台北醫院內
    ，持由甲○○以法定代理人身份簽發發票人吉隆園藝有限公司、付款人台灣銀行
    五股分行、面額新台幣（下同）十萬元之支票、到期日八十七年十一月五日之支
    票一紙、枉以需款周轉為由，持向當時在醫院內洗賢之乙○○調現，乙○○不知
    有詐而陷於錯誤，旋至台北縣蘆洲市○○路一七四巷巷口，向朋友周轉取得如數
    將上開款項借支並交付。嗣上開支票到期前，甲○○復持簽發（印鑑不符）發票
    人同上公司、付款人台灣銀行五股分行、面額十萬元、票號ＡＫ0000000
    號、到期日八十八年二月十五日之支票一張（下稱系爭支票），及現金一萬六千
    元之交付乙○○，用以換回前開已屆期之支票。嗣系爭支票屆期經乙○○提示竟
    仍遭退摽，甲○○、丙○○等亦均拒不還款，乙○○迭經追償無著，始知受騙。
二、案經乙○○訴請臺灣板橋地方法院檢察署檢察官偵查起訴。
    理  由
一、訊據被告甲○○對其於前揭時地簽發支票交付被害人乙○○，且經由丙○○向被
    害人借款十萬元，及至目前均未清償系爭支票款之事實，坦承不諱，惟矢口否認
    有何詐欺之意圖，辯稱：係丙○○向其借票，而借款人係丙○○，系爭支票印鑑
    並非故意為不符，而係其有二個印鑑，一時未注意所致，且亦已交付予被害人本
    利共一萬六千元，並無詐欺被害人之意云云。
二、然查前揭事實，業經被害人乙○○於偵審中指訴甚詳，並有系爭支票及退票理由
    單影本各一件在卷可考，被告對簽發（以法定代理人身份）上開支票交予丙○○
    持向被害人借款之事實，復不否認。且丙○○於偵查中亦供陳係其持被告簽發之
    支票向被害人借款，及所借之錢係用以支應票款等語（見偵查卷第七十一頁反面
    筆錄），是被告簽發支票而由丙○○持向被告借款之事實，至堪認定。
三、次查被告簽發系爭支票之銀行帳戶，在臺灣銀行五股分行第004327號支票存款帳
    戶，於八十七年九月一日至八十八年二月二十八日止，於八十七年十一月五日及
    八十八年二月十五日帳戶內均不足十萬元之存款，可見被告於斯時均無資力足以
    償付上開票款，此有該行八十九年二月十七日八九銀股營字第0596號函及所附帳
    戶明細表等在卷可查。丙○○及被告亦均供承上開所借得之款，係存入被告上開
    之帳戶，係用以兌現其應付之其他支票款（見同上之筆錄）。顯見被告在向被害
    人借款之際，已無償債能力，然其卻隱瞞此事實，於取得告訴人所借款項後，竟
    持如附表所示到期無法兌現之支票予被害人以為搪塞，進而使被害人誤認被告票
    信絕無問題，待支票屆期退票無法兌現，被告竟復持另一紙支票以為應付，但屆
    期亦同無能力支付，嗣經被害人追償卻又不予清償，令被害人追討無著，若被害
    人早知被告簽發之支票無法兌現，豈會借錢予人卻無法回收而自甘損失之理。再
    被告雖一再辯稱係為丙○○借調，與其無關云云，然其簽發支票交付予丙○○之
    目的，亦係由丙○○持向被害人借款用以支付被告先前借予丙○○之支票已有未
    能兌現之票款，且其亦確知丙○○於借票時並無資力可清償上開票款。而被告復
    未就其有資力之事實積極舉證以實其說，是其前開所辯，無非臨訟飾卸之詞，尚
    難採信。是被告及丙○○於向被害人借款之時，顯知均係處於無資力可償還支票
    之狀況甚明。且被害人復堅稱被告之信用向來尚可信賴，由丙○○持被告簽發之
    支票始借貸十萬元，亦明確係被害人因被告未明示其資力已有不足之情況，致誤
    信賴被告之支票信用，而陷入錯誤始借貸，應堪採信。本件事證明確，被告詐欺
    犯行，殊堪認定。
五、核被告所為，係犯刑法第三百三十九條第一項之詐欺罪。又被告與丙○○二人間
    ，就上開犯行有犯意聯絡及行為分擔，均為共同正犯。爰審酌被告無充足清償能
    力，卻仍持簽發無法兌現之支票交由共犯向被害人詐借款項，嗣後刻意避債，拖
    欠不還，其犯罪之動機、目的、手段、所生損害、及犯罪後亦與被害人成立和解
    分期付款償遷之態度等一切情狀，量處如主文所示之刑，以示懲儆。又被告前未
    曾受有期徒刑以上刑之宣告，此有卷附前科表在卷可稽，因一時失慮，偶罹刑典
    ，事後已與被害人和解分期償還票款（見卷附和解筆錄），深具悔意，經此刑之
    宣告後，應知警惕而無再犯之虞，本院因認暫不執行其刑為當，予以宣告緩刑貳
    年，用啟自新。
據上論斷，應依刑事訴訟法第二百九十九條第一項前段，刑法第二十八條、第三百三
十九條第一項、第七十四條第一款，罰金罰鍰提高標準條例第一條前段，判決如主文
。
本案經檢察官程秀蘭到庭執行職務
中      華      民      國      八十九      年      五    月    二十四  日
                                臺灣板橋地方法院刑事第一庭
                                    法  官    李  行  一
右正本證明與原本無異。
如不服本判決，應於判決送達後十日內向本院提出上訴狀 (應附繕本) ，上訴於
臺灣高等法院。
                                    書記官    鄔  維  玲
中      華      民      國      八十九      年    五    月  二十五    日
刑法第三百三十九條
意圖為自己或第三人不法之所有，以詐術使人將本人或第三人之物交付者，處五年以
下有期徒刑、拘役或科或併科一千元以下罰金。


司法院資訊處製作；財團法人民間司法改革基金會備份。
